臺灣臺中地方法院刑事判決
110年度易字第2227號
公  訴  人  臺灣臺中地方檢察署檢察官
被      告  MAI ANH TUAN(中文名：梅英俊，越南籍)




上列被告因恐嚇取財案件，經檢察官提起公訴（109年度偵字第3
6724號），本院判決如下：
    主    文
甲 ○○ ○○     (梅英俊）犯恐嚇取財未遂罪，處有期徒刑陸月，
如易科罰金，以新臺幣壹仟元折算壹日，並於刑之執行完畢或赦
免後，驅逐出境。扣案之iPhone手機壹支（含0000000000號SIM
卡壹張）沒收之。
    犯罪事實
一、甲 ○○ ○○     (中文名：梅英俊)與NHU THI QUYNH HOA(越
    南籍，中文名：汝氏瓊花)為男女朋友關係。梅英俊於民國1
    09年7月28日9時許，在其位於臺中市○○區○○路0段000號3樓
    之租屋處內，撞見女友汝氏瓊花與丙○○發生親密關係時，即
    拿出其所有之iPhone手機(含0000000000號SIM卡1張）拍照
    蒐證，後因懷疑汝氏瓊花與丙○○仍繼續交往，於109年8月11
    日17時52分許，打開汝氏瓊花手機後發現內有汝氏瓊花與丙
    ○○自拍之裸露身體私密照片，則以其所有之上開iPhone手機
    翻拍上開私密照片(下稱本案私密照片，梅英俊所涉無故取
    得他人相關設備之電磁紀錄罪嫌部分，未據告訴)。梅英俊
    取得本案私密照片後，竟意圖為自己不法之所有，基於恐嚇
    取財之犯意，先於109年11月19日18時14分許，傳送本案私
    密照片至丙○○所使用之門號0975******號（號碼詳卷）行動
    電話後，復接續於附表所示之時間，以其所有之上開iPhone
    手機搭配LINE通訊軟體及翻譯軟體，傳送如附表所示之簡訊
    內容至丙○○所使用之上開門號行動電話，以散布丙○○裸露身
    體照片之加害丙○○名譽之事，致丙○○心生恐懼，以此方式恐
    嚇丙○○交付金錢。事後雙方見面處理，並相約於109年12月6
    日22時15分許，在臺中市○○區○○路00號全家便利商店前會面
    交付新臺幣(下同)60萬元，是日丙○○依約前往，並事先報警
    埋伏，嗣丙○○欲交付款項之際，員警遂上前逮捕梅英俊，梅
    英俊因未能得款而未遂，警方並當場扣得梅英俊所有之上開
    iPhone手機1支(含0000000000號SIM卡1張），因而查悉上情
    。
二、案經丙○○訴由臺中市政府警察局霧峰分局報告臺灣臺中地方
    檢察署檢察官偵查起訴。
    理    由
一、證據能力之說明
　　本案認定犯罪事實所引用之證據，皆無證據證明係公務員違
    背法定程序所取得，又檢察官、被告梅英俊（下稱被告）均
    同意本判決所引用被告以外之人於審判外之言詞或書面陳述
    均有證據能力（見本院卷第46、109頁），茲審酌該等證據
    製作時之情況，尚無顯不可信與不得作為證據之情形，亦無
    違法不當與證明力明顯過低之瑕疵，且與待證事實具有關聯
    性，認為以之作為證據應屬適當，依刑事訴訟法第158條之4
    反面解釋及第159條之5規定，認均有證據能力。　
二、認定犯罪事實所憑之證據及理由
    訊據被告固坦承有於上開時間翻拍本案私密照片及傳送該照
    片給告訴人丙○○，並於如附表所示時間傳送如附表所示之訊
    息給告訴人，及於上開時、地與告訴人會面而為警查獲，然
    否認有何恐嚇取財未遂之犯行，辯稱：我從來沒有叫告訴人
    付錢給我，我都沒有提到60萬元，是告訴人自己提出60萬元
    的事；告訴人那天約我到便利商店，是想確認我是否已經把
    我手機裡面所有他的照片刪除云云。經查：
  ㈠被告於109年7月28日9時許，在其位於臺中市○○區○○路0段000
    號3樓租屋處內，撞見汝氏瓊花與丙○○發生親密關係時，即
    拿出其所有上開iPhone手機拍照蒐證，後因懷疑汝氏瓊花仍
    與丙○○交往，於109年8月11日17時52分許，打開汝氏瓊花手
    機後發現內有本案私密照片，即翻拍該照片，並於109年11
    月19日18時14分許，傳送本案私密照片1張給丙○○後，復接
    續於附表所示之時間，傳送如附表所示之簡訊內容給丙○○，
    事後雙方相約於109年12月6日22時15分許，在臺中市○○區○○
    路00號全家便利商店前會面而為警查獲等情，為被告所自承
    （見偵卷第336至337頁），並經證人即告訴人丙○○於本院審
    理時（見本院卷第97至100頁）、證人汝氏瓊花於警詢時（
    見偵卷第64至65頁）、證人吳逢祥於偵訊時（見偵卷第255
    頁）及通譯范氏蕙於偵訊時（見偵卷第337至339頁）均證述
    明確，且有被告LINE暱稱頁面、所傳送之照片及LINE通訊紀
    錄截圖、通訊紀錄翻譯之翻拍照片、員警職務報告、臺中市
    政府警察局霧峰分局110年1月18日中市警霧分偵字第110000
    0594號函暨檢附之110年1月14日員警職務報告、還原鑑識檔
    案、告訴人裸照、現場照片、110年3月18日中市警霧分偵字
    第1100009728號函暨檢附之告訴人與被告之LINE聊天紀錄、
    前揭翻譯資料在卷可稽（見偵卷第67至131、207、215至223
    、259至287頁），是此部分事實，堪以認定。
  ㈡被告雖以前詞置辯，然證人丙○○於本院審理時證稱：因為我
    跟汝氏瓊花在房間的時候，被告有闖進來拍照，被告就跟我
    要手機的LINE，他說等他想清楚要怎麼跟我調解這件事情，
    他會隨時聯絡我；被告在本案前曾經傳過照片給我，以此為
    由叫我出去跟他談，他就把我手機拿過去，並把他傳給我的
    訊息紀錄全部刪除掉，他就說都沒事了，我們之前的事情都
    算了；之前被告傳的照片，我在109年7月時有付給被告20萬
    元，被告就跟我說刪除了且他那邊也沒有留存，之後到9月
    的這段期間也沒有聯絡，我想說事情可能就這樣結束，但在
    11月被告又忽然傳訊息過來說「怎麼都是我們在受罪？你什
    麼事情都沒有影響到，我受夠了，我要把這件事情全部講出
    來」，並傳1張我背的照片，我才發覺被告還有照片在裡面
    ；附表是從109年11月19日一直到109年12月1日連續多通傳
    訊，這些都是被告傳給我的，我協助用翻譯軟體把它翻出來
    的；被告一開始是說他受夠了這件事，說要把這件事情上傳
    FACEBOOK並印成紙張，用威脅的方式說讓我沒有辦法生活且
    要毀掉我的生活，我跟被告溝通的過程中，要怎麼處理我，
    他說他想好了並說要先出來見面，是見面後被告開口要60萬
    元，我說期限是12月10日，因為那時候大家領薪水，我比較
    有機會可以拿到這筆錢，但在這中間被告一直說他等不及這
    筆錢，他說他要用這筆錢，他就說他姐姐開賭場並說要開一
    間商店，就說那筆錢很緊急，他說加上之前給他的20萬元總
    共80萬元，他要拿去開這間店，他就說他以後跟汝氏瓊花會
    很忙就沒時間理我，就不會再威脅我；我一開始不打算報案
    ，我跟吳逢祥借錢要付60萬元，吳逢祥跟我講再這樣下去沒
    完沒了，他就打電話跟我爸講這件事情，我爸就說要報案處
    理，吳逢祥就陪我去報案等語（見本院卷第97至106頁），
    核與證人吳逢祥於偵訊時具結證述之情節相符（見偵卷第25
    7頁），並有上開LINE聊天紀錄及翻譯資料在卷可參（見偵
    卷第261至287頁），足認證人丙○○上開證詞與事實相符，堪
    以採信。
  ㈢被告雖辯稱LINE通訊內容其並未提到60萬元，然證人丙○○已
    證稱被告索取60萬元是在見面時所講，業如上述，且觀之附
    表編號9所示簡訊時間及內容，倘若被告並無向告訴人索取6
    0萬元，告訴人何需回以「我正在嘗試獲取，但無法快速獲
    取，600000不是60000」，被告則回應「今天我需要它！這
    樣要怎麼辦？」等語，足徵在此之前雙方確實已有約定告訴
    人要支付60萬元，告訴人才如此答覆。雖被告辯稱此是其女
    友汝氏瓊花懷孕需要奶粉及營養補品，所以需要告訴人幫其
    女友購買等語，然觀之該簡訊之上下文內容，均無論及有關
    購買孕婦用品之文字，再者，被告既已不滿告訴人與汝氏瓊
    花發生親密關係，且希望告訴人不要再找其及汝氏瓊花麻煩
    ，而不想要有任何聯繫，豈會再請告訴人替其女友購買奶粉
    及營養補品，增加雙方聯繫機會，所辯顯與常情不符。況被
    告自稱其為汝氏瓊花所懷胎兒之父親（見本院卷第45頁），
    理應由被告擔負起為汝氏瓊花採買孕婦用品之責，豈會請無
    關之告訴人幫忙購買。況被告於偵查中供稱LINE中所說的姐
    姐是沒有這個人的，是說謊的，倘若被告僅是單純希望被告
    不要再騷擾汝氏瓊花，並無向被告索取金錢，被告何需大費
    周章杜撰出一位開賭場的姐姐出來，且以姐姐名義恐嚇告訴
    人說要散布告訴人私密照片及讓告訴人在臺灣成名，並要求
    告訴人儘速交付60萬元，此皆有違常情。基上，可見被告此
    部分所辯，乃犯後卸責之詞，均不足採。
  ㈣被告另辯稱：告訴人109年12月6日約我到便利商店，是想確
    認我是否已經把我手機裡面所有他的照片刪除，因為告訴人
    怕我還有照片寄給他太太等語（見本院卷第43頁）。然告訴
    人赴約當時，攜帶有60萬元現金，並已將該筆款項置放在被
    告面前之桌上，案發後即為警方扣押後發還告訴人領回等情
    ，有臺中市政府警察局霧峰分局扣押筆錄、扣押物品目錄表
    、贓物認領保管單、現場照片在卷可參（見偵卷第139至141
    、145至155頁），倘若告訴人僅是要確認被告手機內還有無
    其他私密照片，並非赴約交付被告所索取之60萬元，告訴人
    何需攜帶60萬元之高額現金在身上，徒增金錢可能遭人搶奪
    之風險。又參照被告於偵查中供稱：109年7月28日我發現汝
    氏瓊花與丙○○發生親密關係後，我有把手機拿起來，但是很
    緊張，就來不及拍照或錄影；109年11月19日18時14分傳1張
    告訴人的裸照給告訴人，因為那時候告訴人都一直找我與汝
    氏瓊花的麻煩，我才發這張相片給對方，說這個事情要結束
    ，如果沒有結束的話，我手上還有其他相片等語（見偵卷第
    336至337頁），足認被告明知其並無告訴人其他私密照片，
    仍以傳送本案私密照片為由，告知告訴人其尚有其他私密照
    片，令告訴人因此相信被告說詞而心生畏懼，不得不依照被
    告所述去做，是倘無被告傳送本案私密照片給告訴人，且以
    此為由恐嚇告訴人交付金錢，否則要將告訴人之私密照片上
    傳FACBOOK或寄給告訴人家人，告訴人何需擔心被告會散布
    其私密照片，而於通訊軟體中不斷與被告交涉，甚至告知到
    109年12月10日發薪日就有辦法籌得60萬元，且於籌到60萬
    元即約被告碰面交付，以避免發生被告在簡訊內容中提及之
    散布照片之情形發生。此外，告訴人於本院審理時已明確證
    稱，本來沒有要報警處理，是友人吳逢祥及父親勸說報警處
    理才報警的，業如前述，從而，本案倘如被告所辯，告訴人
    與其碰面，單純只是想確認其手機內之私密照片是否已全數
    刪除，告訴人直接赴約即可，自無需要找人借錢並報警處理
    。由此可見，被告上開所辯均與常情不合，應非事實，而難
    以採信。
  ㈤按刑法第346條之恐嚇取財罪，係以意圖為自己或第三人不法
    之所有，而以恐嚇使人將本人或第三人之物交付為構成要件
    。所謂恐嚇，係指以將加害生命、身體、自由、名譽、財產
    之事，恐嚇他人者，即以使人生畏怖心為目的，而通知將加
    惡害之旨於被害人而言（最高法院52年度台上字第751號判
    決意旨參照）。至於危害通知之方法，亦無限制，無論明示
    之言語、文字、動作或暗示之危害行為，苟已足使對方理解
    其意義之所在，並足以影響其意思之決定與行動自由者均屬
    之（最高法院101年度台上字第3343號判決意旨參照）。查
    被告雖不懂中文，告訴人亦不懂越南文，然雙方是透過手機
    翻譯軟體即時翻譯進行溝通等情，亦據告訴人證述在卷（見
    本院卷第102頁），而被告先傳送本案私密照片給告訴人，
    並接續傳送如附表所示內容予告訴人，讓告訴人相信如不交
    付60萬元給被告，被告將散布告訴人之私密照片，令告訴人
    名譽受損，此業經告訴人證述如前，堪認被告假藉手上有告
    訴人之私密照片，以傳送本案私密照片及附表所示簡訊內容
    ，恐嚇告訴人交付60萬元，藉此向告訴人索取金錢，以作為
    刪除告訴人私密照片之條件，且被告明知其與告訴人間並無
    債權債務關係，顯然被告主觀上有恐嚇取財之犯意及不法所
    有意圖。
  ㈥綜上所述，被告上開辯解，無非卸責之詞，要無可採。本案
    事證明確，被告犯行堪以認定，應依法論科。
三、論罪科刑
  ㈠核被告所為，係犯刑法第346條第3項、第1項之恐嚇取財未遂
    罪。
  ㈡被告於上開時間，先後傳送告訴人私密照片及如附表所示之
    簡訊內容，恐嚇要求告訴人支付金錢之行為，顯係基於同一
    恐嚇取財之犯意，在密接之時間實行，侵害同一之法益，各
    行為之獨立性極為薄弱，依一般社會健全觀念，在時間差距
    上，難以強行分開，應各視為數個舉動之接續施行，合為包
    括一行為予以評價，論以接續犯。　
  ㈢被告為達恐嚇取財目的，傳送本案私密照片及如附表所示簡
    訊內容予告訴人，告訴人因而依照被告指示交付60萬元，被
    告著手恐嚇取財犯行之實行，雖使告訴人心生畏懼，然因告
    訴人已報警處理，被告為警當場查獲而未取得該60萬元，其
    犯罪尚屬未遂，爰依刑法第25條第2項規定，按既遂犯之刑
    減輕之。　
  ㈣爰以行為人之責任為基礎，審酌被告正值青壯之年，四肢健
    全具有完全謀生能力，不思依循正途獲取財物，竟以恐嚇之
    手段取得財物，對於刑法保護他人財產法益之規範置若罔聞
    ，對社會治安造成影響非輕，所為應予非難，並斟酌被告之
    犯罪動機、目的、手段、自始否認犯行之犯後態度，告訴人
    尚未交付金錢，而未受有財產損害，及被告自述之智識程度
    及家庭經濟生活狀況（見本院卷第115至116頁）等一切情狀
    ，量處如主文所示之刑，並諭知易科罰金之折算標準。
  ㈤按外國人受有期徒刑以上刑之宣告者，得於刑之執行完畢或
    赦免後，驅逐出境，刑法第95條定有明文。是否一併宣告驅
    逐出境，固由法院酌情依職權決定之，採職權宣告主義。但
    驅逐出境，係將有危險性之外國人驅離逐出本國國境，禁止
    其繼續在本國居留，以維護本國社會安全所為之保安處分，
    對於原來在本國合法居留之外國人而言，實為限制其居住自
    由之嚴厲措施。故外國人犯罪經法院宣告有期徒刑以上之刑
    者，是否有併予驅逐出境之必要，應由法院依據個案之情節
    ，具體審酌該外國人一切犯罪情狀及有無繼續危害社會安全
    之虞，審慎決定之，尤應注意符合比例原則，以兼顧人權之
    保障及社會安全之維護（最高法院94年度台上字第404號判
    決意旨參照）。經查，被告為來臺工作之越南籍勞工，有被
    告之居留查詢資料、個別查詢及列印資料附卷可證（見偵卷
    第171、173頁），被告來臺本應遵守我國法律，卻在我國境
    內為本案犯行，而受有期徒刑以上刑之宣告，其所為已對我
    國社會治安產生重大危害，依本案犯罪之情狀，本院認被告
    不應在我國繼續居留，爰依刑法第95條規定，併諭知被告於
    刑之執行完畢或赦免後，驅逐出境。
四、沒收　　
  ㈠按供犯罪所用之物，屬於犯罪行為人者，得沒收之，刑法第3
    8條第2項前段定有明文。查扣案之上開被告手機1支及本案
    私密照片1張(經警方鑑識還原)，均為被告所有，且為被告
    供本案犯行所用之物，均應依上開規定宣告沒收。
  ㈡被告本案犯罪未遂，無任何犯罪所得，故無犯罪所得應予沒
    收、追徵之問題。
據上論斷，應依刑事訴訟法第299條第1項前段，刑法第346條第1
項、第3項、第25條第2項、第41條第1項前段、第95條、第38條
第2項前段，刑法施行法第1條之1第1項，判決如主文。
本案經檢察官乙○○提起公訴，檢察官丁○○到庭執行職務。
中　　華　　民　　國　　111 　年　　2 　　月　　10　　日
            刑事第八庭    審判長法  官  高思大
                                法  官  江文玉
                                法  官  王靖茹
以上正本證明與原本無異。
如不服本判決應於收受送達後20日內向本院提出上訴書狀，並應
敘述具體理由；其未敘述上訴之理由者，應於上訴期間屆滿後20
日內向本院補提理由書（均須按他造當事人之人數附繕本）「切
勿逕送上級法院」。
告訴人或被害人如不服判決，應備理由具狀向檢察官請求上訴，
上訴期間之計算，以檢察官收受判決正本之日起算。
                                書記官  廖于萱
中　　華　　民　　國　　111 　年　　2 　　月　　10　　日
附錄論罪科刑法條：
中華民國刑法第346條
意圖為自己或第三人不法之所有，以恐嚇使人將本人或第三人之
物交付者，處6月以上5年以下有期徒刑，得併科3萬元以下罰金
。
以前項方法得財產上不法之利益或使第三人得之者，亦同。
前二項之未遂犯罰之。
【附表】
編號 傳送簡訊時間 簡訊內容(越南文翻譯為中文) 出處  1 109年11月19日18時17分 我是想很久了，我一定不會讓你好過。 偵卷第69頁、第337頁  2 109年11月19日18時32分 我打算會把這些相片印出來，好了會貼在全家還有你的工廠。 偵卷第71頁、第338頁  3 109年11月19日18時35分 我知道這個事情是你搞出來的，所以想讓所有人知道這個事。 偵卷第71頁、第338頁  4 109年11月19日19時7分 我要你為所做的事情付出代價。 偵卷第76頁、第277頁  5 109年11月19日19時58分 我會影印相片好了就到處貼，還有你的那些相片會傳上Facebook及一些網站。 偵卷第77頁、第338頁  6 109年11月21日20時8分 我姐姐說她會讓你在台灣各地成名。 偵卷第81頁、第279頁  7 109年11月21日20時19分 我姐姐問您是否要取回所有照片和錄像。 偵卷第83頁、第279頁  8  109年11月21日20時26分 我姐姐說如果有必要，她會將您的圖片打印在紙上，並張貼在任何地方，然後將它們放在Facebook上，以便讓每個人都知道您和您的工廠。 偵卷第84頁、第281頁  9 109年11月28日9時21分 (告訴人稱：我正在嘗試獲取，但無法快速獲取，60萬不是6萬) 今天我需要它！這樣要怎麼辦？ 偵卷第90頁、第283頁  10 109年12月1日 14時25分 我想我不會再等你了。  偵卷第91頁、第283頁  11 109年12月1日 14時43分 我只能等到12月5日！我不想再等了。 偵卷第94頁、第285頁  12 109年12月1日 16時29分 我姐姐說，星期四她將在facebook網站上進行所有操作，並將所有內容黏貼到任何地方。 偵卷第95頁、第285頁  13 109年12月1日 16時30分 我會讓你失去一切。 偵卷第95頁、第285頁  14 109年12月1日 16時52分 我需要更早才能得到這家商店！所以你嘗試去做。 偵卷第95頁、第285頁  15 109年12月1日 16時54分 (告訴人稱：60萬不是6萬，無法輕易獲得)因為那家商店的老店主說要提早出售。 偵卷第96頁、第285頁  16 109年12月1日 16時58分、16時59分 我姐姐剛開一家新賭場。她說可以幫我預付款！但是我們希望您成為支付它的人。 偵卷第97頁、第285頁  17 109年12月1日 17時8分 (告訴人稱：12月10日是每個人的發薪日，我可能有辦法獲得這筆錢，這就是為什麼我說12月10日之前)好！上次是12月10日！我會再告訴我姐姐。 偵卷第97頁、第285頁